臺灣臺中地方法院刑事判決　　　　　　　　　　　　九十一年度訴字第一五三九號
　　公　訴　人　臺灣臺中地方法院檢察署檢察官
　　被　　　告　戊○○
　　　　　　　　丁○○
　　共　　　同　鞠金蕾
　　選任辯護人
　　被　　　告　己○○
　　　　　　　　乙○○
　　　　　　　　壬○○
右列被告等因偽造文書案件，經檢察官提起公訴（八十九年度偵字第一九八九四號）
，本院判決如左：
    主  文
戊○○共同以強暴脅迫使人行無義務之事，累犯，處有期徒刑陸月，如易科罰金，以
參佰元折算壹日。
被訴偽造文書部分無罪。
丁○○共同以強暴脅迫使人行無義務之事，累犯，處有期徒刑陸月，如易科罰金，以
參佰元折算壹日。
己○○共同以強暴脅迫使人行無義務之事，處有期徒刑伍月，如易科罰金，以參佰元
折算壹日。
被訴竊盜部分無罪。
乙○○、壬○○均無罪。
    事  實
一、戊○○前於民國八十六年間因違反槍砲彈藥刀械管制條例案件及犯賭博罪，經法
    院分別判處有期徒刑四月及六月，應執刑有期徒刑八月確定；又於同年間因犯偽
    造文書案件，經法院判處有期徒刑六月確定；又於同年間因違反麻醉藥品管理條
    例案件，經法院判處有期徒刑六月確定。嗣經法院就其所犯上開四罪，定應執行
    有期徒刑一年七月確定，甫於八十八年十月二十二日執行完畢。丁○○則前有違
    反槍砲彈藥刀械管制條例案件、恐嚇、貪污、施用毒品等罪前科，並曾於八十七
    年間因犯賭博罪，經本院判處有期徒刑六月，併科罰金二萬元確定，甫於八十八
    年八月九日准予易科罰金，繳清罰金執行完畢。
二、緣丙○○因其所經營位於臺中市○○路○段四九七號之中吉股份有限公司好萊屋
    ＤＩＹ批發倉儲（下稱好萊屋ＤＩＹ批發倉儲），經濟週轉發生困難，乃向戊○○調借資金，嗣戊○○即向丁○○調借新台幣（下同）三百萬元，充作資金，並
    與丙○○商議願以出資三百萬元（實際僅支付二百八十八萬元）成為股東，共同
    經營好萊屋ＤＩＹ批發倉儲等事宜，戊○○並因當時另案遭通緝中，恐身分敗露
    遭警查獲，乃在取得庚○○同意後，以庚○○名義，與知情之丙○○，於八十九
    年十月三十一日共同簽訂上開出資入股暨共同經營之合約。嗣因雙方發生經營上
    之糾紛，丙○○遂於八十九年十一月二十五日宣告停業，嗣並通知廠商至好萊屋
    ＤＩＹ批發倉儲取回貨物。戊○○及丁○○二人知悉後，即心有不甘，惟均找尋
    丙○○未果。嗣受丙○○僱用之該倉儲員工辛○○，於八十九年十二月一日上午
    八時十五分許，獨自至上址好萊屋ＤＩＹ批發倉儲巡視，甫巡視賣場一圈後，適
    為亦在該倉儲內之戊○○、丁○○、己○○等人遇見，戊○○、丁○○及己○○
    三人乃攔住辛○○，並因認辛○○始終支持丙○○，而心生不滿，且為逼問辛○○說出丙○○之下落，而共同基於犯意之聯絡，共同出手毆打辛○○，並共同將
    辛○○帶至該倉儲之工具室內，旋丁○○即在該工具室內，喝令辛○○跪下，並
    要求辛○○據實交待丙○○所在，戊○○並命辛○○交出其所保管之倉儲之大門
    鑰匙、遙控器及保全系統解除設定卡片，因辛○○對渠等稱：不知丙○○去向，
    無法說出丙○○去處等語，復不願交出所保管之鑰匙等物，戊○○、丁○○及己○○三人乃又繼續毆打辛○○，致使辛○○受有胸部挫傷之傷害（傷害部分未據
    告訴），辛○○因此而交出其所保管之倉儲之大門鑰匙、遙控器及保全系統解除
    設定卡片後，丁○○又對辛○○揚稱：要將辛○○及辛○○之妻子一起帶至山上
    處理等語，在旁之己○○亦附和稱：反正他老婆在檳榔攤，很好找等語，旋因受
    戊○○僱用在該倉儲工作之甲○○聽到聲音進入工具室內，辛○○即向甲○○求
    情，詎丁○○復拿出一把黑色玩具手槍（未扣案），抵在辛○○頭部稱：你有沒
    有見過槍，如果你再不聽話，就要帶你去山上處理等語，嗣因甲○○為辛○○說
    情，丁○○始叫甲○○帶辛○○至該倉儲後面之土地公廟發誓稱：不可再違背甲○○之指示，要乖乖配合繼續上班等語，俟辛○○發誓完畢後，甲○○即於同日
    上午近十時許，讓辛○○自行離去，而以上開強暴、脅迫方式，使辛○○行無義
    務之事。
二、案經臺中市警察局第五分局移送臺灣臺中地方法院檢察署檢察官偵查起訴。
    理  由
壹、有罪部分：
一、訊據被告己○○、丁○○及戊○○三人固均不否認有於右揭時地遇見被害人辛○○之事實，惟均矢口否認有何妨害自由犯行，均辯稱：伊並未出手毆打辛○○。
    且渠等在八十九年十二月一日前，即已住在好萊屋ＤＩＹ批發倉儲內，並無向辛○○拿鑰匙之必要，渠等並未強制辛○○交出鑰匙云云，被告丁○○另並辯稱：
    伊係對辛○○說：「要帶他去山上找丙○○處理」，辛○○說：「他妻子在家中
    等他」，伊才對辛○○說：「要不然一起帶到山上去」云云。惟查，右揭事實，
    業據被害人辛○○於警詢及偵審中指述歷歷，核與被告丁○○於警偵訊中供稱：
    當時戊○○及己○○有出手打辛○○，伊有持ＢＢ槍頂著辛○○的頭，當時伊確
    有對辛○○說「你不聽話，要帶你去山上做掉。」，戊○○叫辛○○交出公司大
    門鑰匙、遙控器及保全設定系統的設定卡等語，及於九十一年七月二十二日，本
    院審理中直承：伊有打辛○○，己○○、戊○○也有打，戊○○應該有叫辛○○
    交出大門鑰匙等語；被告甲○○於偵查中供稱：八十九年十一月初，戊○○叫伊
    至好萊屋倉儲上班，擔任管理現場的課長，八十九年十一月賣場停業後，伊即外
    出尋找丙○○，但未找到，八十九年十二月一日早上約九時許，伊至好萊屋倉儲
    之後，有聽到聲音，即出來看，看見己○○、戊○○及丁○○三人，站在辛○○
    身旁等語；被告己○○於警偵詢中供稱：伊曾於八十九年十二月一日八時十五分
    許，與戊○○、丁○○等人聯手毆打辛○○，並搶走辛○○身上好萊屋倉儲之保
    全刷卡及大門遙控器，伊是徒手毆打辛○○頭部、胸部及背部。當日係戊○○叫
    辛○○將保全刷卡及遙控器交出來，開始辛○○不願意，伊始與戊○○及丁○○
    圍毆辛○○，之後又叫辛○○進入倉庫內，丁○○當天有帶一枝ＢＢ槍等語，及
    於九十一年七月二十二日，本院審理中供承：戊○○要跟辛○○拿鑰匙，辛○○
    不太想拿出來，戊○○就叫渠等打辛○○，辛○○就把鑰匙拿出來給戊○○等語
    情節相符，並經證人丙○○於警詢及偵審中證述無訛。此外，復有辛○○之診斷
    證明書一紙在卷足佐，益證辛○○之指述非虛。是被告丁○○及己○○嗣於審理
    中翻異前詞，均改辯稱：未出手毆打辛○○云云；及被告戊○○矢口否認犯行之
    辯詞，顯均係卸責之詞，均難採信。綜上所述，本件事證明確，被告己○○、丁○○及戊○○犯行，均堪認定。
二、核被告己○○、丁○○及戊○○三人所為，均係犯刑法第三百零四條第一項之以
    強暴、脅迫使人行無義務之事罪。查，被告戊○○係好萊屋ＤＩＹ批發倉儲之合
    夥人，被告丁○○則係實際提供資金予被告戊○○出資之人，另被告己○○亦係
    受被告戊○○僱用，在好萊屋ＤＩＹ批發倉儲工作之人，被告戊○○並有參與實
    際經營、管理，已據被害人辛○○及證人丙○○分別陳明屬實，則被告戊○○既
    係因與另一合夥人丙○○發生債務糾紛，丙○○且通知廠商領回貨物，而心生不
    滿，始要求受丙○○僱用之辛○○交待丙○○行蹤，並命辛○○交出其所保管之
    好萊屋ＤＩＹ批發倉儲之大門鑰匙、遙控器及保全系統解除設定卡片，即難認被
    告洪鎮皓、己○○及丁○○三人，主觀上具有不法所有之意圖，檢察官誤認渠三
    人右開命辛○○交出好萊屋ＤＩＹ批發倉儲之大門鑰匙、遙控器及保全系統解除
    設定卡片之所為，均係犯刑法第三百四十六條第一項之恐嚇取財罪嫌云云，尚有
    誤會，惟其基本犯罪事實，既屬同一，本院仍應予審理，並變更其起訴法條。又
    按刑法第三百零五條之恐嚇危害安全罪，係指單純以將來加害生命、身體、自由
    、名譽、財產之事，恐嚇他人致生危害於安全者而言，如對於他人之生命、身體
    等，以現實之強暴、脅迫手段加以危害要挾，使人行無義務之事或妨害人行使權
    利，即應構成刑法第三百零四條之強制罪，縱有恐嚇行為，亦僅屬犯強制罪之手
    段，無更論以恐嚇危害安全罪之餘地，是被告己○○、丁○○及戊○○三人強暴
    、脅迫辛○○為無義務之事之所為，自僅成立刑法第三百零四條第一項之強制罪
    ，均附此敘明。再被告戊○○、己○○及丁○○三人間，就右開強制犯行，具有
    犯意之聯絡與行為之分擔，均為共同正犯。末查，被告戊○○前於八十六年間因
    違反槍砲彈藥刀械管制條例案件及犯賭博罪，經法院分別判處有期徒刑四月及六
    月，應執刑有期徒刑八月確定；又於同年間因犯偽造文書案件，經法院判處有期
    徒刑六月確定；又於同年間因違反麻醉藥品管理條例案件，經法院判處有期徒刑
    六月確定。嗣經法院就其所犯上開四罪，定應執行有期徒刑一年七月確定，甫於
    八十八年十月二十二日執行完畢；及被告丁○○前於八十七年間因犯賭博罪，經
    本院判處有期徒刑六月，併科罰金貳二元確定，甫於八十八年八月九日准予易科
    罰金，繳清罰金執行完畢等節，有臺灣臺中地方法院檢察署刑案資料查註紀錄表
    及臺灣高等法院被告全國前案紀錄表各一份附卷可憑，渠二人均於受有期徒刑執
    行完畢後五年內，再犯本件有期徒刑以上之罪，均為累犯，各應依刑法第四十七
    條之規定加重其刑。爰分別審酌被告己○○、丁○○及戊○○三人犯罪之動機、
    目的、手段、所生危害，及犯罪後均猶飾詞圖卸刑責，態度不佳等一切情狀，分
    別量處如主文所示之刑，並均諭知易科罰金之折算標準（按被告三人行為後，刑
    法第四十一條業於九十年一月十日修正公布，同年月十二日生效，修正後刑法第
    四十一條第一項前段規定「犯最重本刑為五年以下有期徒刑以下之刑之罪，而受
    六個月以下有期徒刑或拘役之宣告，因身體、教育、職業、家庭之關係或其他正
    當事由，執行顯有困難者，得以一元以上三元以下折算一日，易科罰金。」，與
    修正前刑法第四十一條規定「犯最重本刑為三年以下有期徒刑以下之刑之罪，而
    受六月以下有期徒刑或拘役之宣告，因身體、教育、職業、家庭之關係，執行顯
    有困難者，得以一元以上三元以下折算一日，易科罰金。」雖有不同。惟本件被
    告三人所犯係最重本刑為三年以下有期徒刑之罪，如經宣告六個月以下有期徒刑
    或拘役，並不生得否易科罰金之新舊法何者有利於被告之比較，惟法令既經變更
    ，自應適用裁判時之法令，併予敘明。）。
貳、無罪部分：
一、公訴意旨另略以：
（一）被告戊○○與丙○○商議願以出資三百萬元（實際僅支付二百八十八萬元）成
      為股東，共同經營好萊屋ＤＩＹ批發倉儲等事宜後，因戊○○當時另案遭通緝
      中，恐身分敗露為警查獲，竟偽造「庚○○」署押，於八十九年十月三十一日
      與丙○○簽訂上開出資入股暨共同經營之合約，足生損害於庚○○及丙○○，
      因認被告戊○○此部分所為，犯有刑法第二百十六條、第二百十條之行使偽造
      私文書罪嫌云云。
（二）被告戊○○於前揭時地命辛○○交出其所保管之好萊屋ＤＩＹ批發倉儲之大門
      鑰匙、遙控器及保全系統解除設定卡片，而取得上開大門鑰匙、遙控器及保全
      系統解除設定卡片後，即教唆被告甲○○、己○○、乙○○及壬○○等人進入
      前開好萊屋ＤＩＹ批發倉儲內，竊取該倉儲內之貨物。甲○○（另行審結）、
      己○○、乙○○及壬○○四人，遂共同基於意圖為戊○○不法所有之概括犯意
      聯絡，分別於八十九年十二月五日二十一時許、同年月六日二十二時許及同年
      月七日上午六時許，進入好萊屋ＤＩＹ批發倉儲內，竊取各種家庭五金、板手
      、殘障電動車等物品，並由甲○○、不知情之周義忠二人駕駛貨車載運上開物
      品，分別至臺中縣龍井鄉○○路全國加油站處、同縣大肚鄉○○路八十五巷十
      六號處及同縣龍井鄉○○村○○路新庄仔巷三十二號等處之貨櫃內藏放。嗣為
      警於八十九年十二月七日二十一時許，經被害人丙○○報警，而循線查獲，得
      悉上情，因認被告戊○○涉有刑法第二十九條第二項、第三百二十一條第一項
      第一款、第四款之教唆加重竊盜罪嫌；被告己○○、乙○○及壬○○三人，均
      涉有刑法第三百二十一條第一項第一款、第四款之加重竊盜罪嫌云云。
二、按犯罪事實應依證據認定之，無證據不得推定其犯罪事實；不能證明被告犯罪或
    其行為不罰者，應諭知無罪之判決，刑事訴訟法第一百五十四條、第三百零一條
    第一項分別定有明文。訊據被告戊○○固不否認右揭以「庚○○」名義，與丙○○簽訂合約書；及唆使被告甲○○、己○○、乙○○及壬○○四人進入好萊屋Ｄ
    ＩＹ批發倉儲內，搬走該倉儲內貨物之事實；被告己○○、乙○○及壬○○三人
    固對於右揭時地進入好萊屋ＤＩＹ批發倉儲內，搬走該倉儲內貨物之事實，惟均
    堅決否認有何竊盜犯行，被告戊○○辯稱：伊有投資好萊屋ＤＩＹ批發倉儲約三
    百萬元，丙○○宣布停業，並叫廠商搬回貨物，伊乃質問丙○○伊所投資之金錢
    怎麼辦，丙○○就叫伊也去搬貨物，伊並無竊盜之不法意圖等語；被告己○○、
    乙○○及壬○○三人亦均辯稱：因戊○○稱有投資好萊屋ＤＩＹ批發倉儲，而該
    倉儲快倒了，且丙○○有欠戊○○錢，戊○○並有提出合約書，渠等才應戊○○
    之請求，共同前往搬運倉儲內之貨物，至其他處所置放等語。
三、經查：
（一）被告戊○○雖係以「庚○○」名義與丙○○簽訂合約書，惟戊○○事先即有取
      得庚○○之同意，且丙○○、戊○○及庚○○三人，均互有認識，丙○○於簽
      訂上開合約書之時，即已知戊○○並非庚○○等情，已據被告戊○○於偵審中
      供明在卷，核與證人庚○○及丙○○於審理中證述情節相符，參以上開合約書
      內所載之身分證字號亦確與庚○○之身分證字號相符，亦有該合約書影本及本
      院審理筆錄在卷可稽，因此，被告戊○○所辯應可採信。準此，被告戊○○以
      庚○○名義簽訂合約書，既係經庚○○同意，並為丙○○所知悉，則被告戊○○此部分所為，即難以刑法第二百十六條、第二百十條之行使偽造私文書罪相
      繩，此外，復查無其他積極證據，足認被告戊○○有何檢察官起訴之偽造文書
      犯行，即應就被告戊○○此部分犯嫌，為無罪之諭知。
（二）被告戊○○確係因與丙○○發生合夥之糾紛，並因丙○○宣布停業，通知廠商
      前往該倉諸將貨物搬回，丙○○復避不與被告戊○○見面，被告洪鎮皓始唆使
      被告甲○○、己○○、乙○○及壬○○四人進入好萊屋ＤＩＹ批發倉儲，將倉
      儲內之貨物搬至他處置放等情，已經被告戊○○、己○○、乙○○及壬○○四
      人分別於警詢、偵查及審理中陳明屬實，互核相符，且與辛○○與丙○○指陳
      之情節相吻合，應可認定。依此，被告戊○○既係在上述情狀下，始央請被告
      甲○○、己○○、乙○○及壬○○四人，將上開物品搬離，則被告戊○○、己○○、乙○○及壬○○四人所辯其無不法所有之意圖等語，即堪採信。綜上所
      述，本案尚難僅因渠等有搬走物品之事實，不問渠等是否具有不法所有之意圖
      ，遽論以刑法之竊盜罪責。此外復查無其他證據足資證明被告戊○○、己○○
      、乙○○及壬○○四人確有檢察官起訴之竊盜罪行，依據首開說明，自應為被
      告己○○、乙○○、壬○○此部分竊盜犯嫌為無罪之諭知。至被告洪鎮皓此部
      分竊盜罪嫌，因檢察官認與右開有罪部分具有牽連犯之裁判上一罪關係，爰不
      另為無罪之諭知，併此敘明。
據上論斷，應依刑事訴訟法第二百九十九條第一項前段、第三百條、第三百零一條第
一項，刑法第二十八條、第三百零四條第一項、第四十七條、第四十一條第一項前段
，罰金罰鍰提高標準條例第一條前段、第二條，判決如主文。
中      華      民      國    九十一    年      九      月    二十六    日
                                            台灣台中地方法院刑事第三庭
                                                  法  官  江奇峰
右正本證明與原本無異。
如不服本判決，應於判決送達後十日內向本院提出上訴狀，上訴於臺灣高等法院臺中
分院（須附繕本）。
                                                  書記官
中      華      民      國    九十一    年      九      月    二十六    日
附錄法條：
刑法第三百零四條第一項：
以強暴、脅迫使人行無義務之事或妨害人行使權利者，處三年以下有期徒刑、拘役或
三百元以下罰金。
